臺灣高等法院刑事判決
111年度交上易字第240號
上  訴  人  
即  被  告  朱添順



上列上訴人即被告因過失重傷害案件，不服臺灣新竹地方法院11
1年度交易字第134號，中華民國111年6月1日第一審判決（起訴
案號：臺灣新竹地方檢察署111年度偵字第2028號），提起上訴
，本院判決如下：
    主  文
上訴駁回。
朱添順緩刑貳年，緩刑期間應履行附表所示之和解內容。
    事實及理由
一、本案審判範圍
  ㈠刑事訴訟法第348條第3項規定：「上訴得明示僅就判決之刑
    、沒收或保安處分一部為之」，而其立法理由指出：「為尊
    重當事人設定攻防之範圍，並減輕上訴審審理之負擔，容許
    上訴權人僅針對刑、沒收或保安處分一部提起上訴，其未表
    明上訴之認定犯罪事實部分，則不在第二審之審判範圍。如
    為數罪併罰之案件，亦得僅針對各罪之刑、沒收、保安處分
    或對併罰所定之應執行刑、沒收、保安處分，提起上訴，其
    效力不及於原審所認定之各犯罪事實，此部分犯罪事實不在
    上訴審審查範圍」。是科刑事項已可不隨同其犯罪事實而單
    獨成為上訴之標的，且上訴人明示僅就科刑事項上訴時，第
    二審法院即不再就原審法院所認定之犯罪事實為審查，而應
    以原審法院所認定之犯罪事實，作為論認原審量刑妥適與否
    的判斷基礎。
  ㈡本件上訴人即被告朱添順提起第二審上訴，上訴狀明確記載
    ：「原審量刑過重」，嗣於本院審理中陳稱：我只針對量刑
    部分上訴，而未對原判決之犯罪事實提起上訴等語（見本院
    卷第13至15、70至71頁），是認上訴人只對原審之科刑事項
    提起上訴無訛。依據前述說明，本院僅就原審判決量刑妥適
    與否進行審理，至於原審判決其他部分，則非本院審查範圍
    。
二、本案據以審查量刑妥適與否之原審所認定之犯罪事實、所犯
    罪名：　
  ㈠朱添順於民國110年8月13日上午8時許，駕駛車號00-000號營
    業用大貨車，沿國道一號由南往北方向行駛，行經國道一號
    85公里處（位於新竹縣○○鄉）之輔助道路時，本應注意車前
    狀況，並與前車保持適當之安全距離，以隨時採取必要之安
    全措施，而依當時情形並無不能注意之情事，竟疏未注意前
    方車流回堵，且未與前車保持適當之安全距離，迄至朱添順
    發現前方靜止車流而踩踏煞車時，仍因煞車距離不足，自後
    方追撞同向前方由潘金德所駕駛之車號000-0000號自用小客
    貨車，復向前推撞廖仁德所駕駛之車號00-0000號自用小貨
    車及鄭凱文所駕駛之車號000-0000號營業用大貨車等車輛，
    致潘金德受有右下肢幾近創傷性截肢之傷勢，經手術後已右
    側膝下截肢，而受有重傷害。
　㈡所犯罪名：
　　刑法第284條後段之過失重傷害罪。
三、駁回上訴之理由　  
　㈠被告上訴理由略以：原審量刑過重，被告業與告訴人潘金德
    達成和解，希望宣告緩刑等語。
  ㈡刑之減輕事由
　　本件交通事故報案人或勤指中心轉來資料未報明肇事人姓名
    ，處理員警前往現場，被告在場，並當場承認為肇事人，有
    被告之道路交通事故肇事人自首情形紀錄表1紙可參，被告
    對於本件未發覺之罪自首而受裁判，依刑法第62條前段規定
    減輕其刑。
　㈢量刑係法院就繫屬個案犯罪之整體評價，為事實審法院得依
    職權自由裁量之事項，量刑判斷當否之準據，應就判決之整
    體觀察為綜合考量，並應受比例原則等法則之拘束，非可恣
    意為之，致礙其公平正義之維護，必須兼顧一般預防之普遍
    適應性與具體個案特別預防之妥當性，始稱相當。苟已斟酌
    刑法第57條各款所列情狀，而未逾越法定刑度，如無偏執一
    端，致有明顯失出失入之恣意為之情形，上級審法院即不得
    單就量刑部分遽指為不當或違法（最高法院100年度台上字
    第5301號判決意旨參照）。經查：原審審理後，適用刑法第
    62條前段之減輕規定，並以行為人之責任為基礎，審酌被告
    使用道路，本應遵守交通規則，卻於需高速行使之國道上，
    疏未注意車前狀況並保持安全距離，違背交通規則之情節非
    輕，致發生本件交通事故，使告訴人受前揭傷勢，所生後果
    嚴重，被告過失行為誠屬不當，另考量被告犯後始終坦承犯
    行，兼衡被告自陳之智識程度、家庭生活經濟狀況等一切情
    狀，量處有期徒刑6月，並諭知以新臺幣（下同）1,000元折
    算1日之易科罰金折算標準。是以原審於量刑時已詳予審酌
    刑法第57條各款及前開所列情狀，予以綜合考量，且就刑罰
    裁量職權之行使，既未逾越法律所規定之範圍，亦無濫用權
    限之情形。
　㈣另查，本院衡酌被告所論處之刑法第284條後段之過失重傷害
    罪法定刑為「3年以下有期徒刑、拘役或30萬元以下罰金」
    ，且參酌被告於本件車禍時，因煞車距離不足，追撞同向前
    方告訴人車輛之過失程度，及告訴人所受傷勢程度，有告訴
    人現況照片、身心障礙證明書在卷可查（見本院卷第45、47
    頁），認原審對被告量處有期徒刑6月，核屬中低度之宣告
    刑，並無上訴意旨所指過重之情，是被告以原審量刑過重為
    由提起上訴，為無理由，應予駁回。
肆、緩刑之宣告
一、末查，被告未曾因故意犯罪受有期徒刑以上刑之宣告，有本
    院被告前案紀錄表在卷足按，其因一時失慮致罹刑章，業與
    告訴人達成和解，且經告訴人同意法院給予被告緩刑之機會
    等情，有臺灣新竹地方法院111年度竹北簡字第224號和解筆
    錄、告訴人之刑事報狀在卷可參（見本院卷第79至81、77頁
    ），被告經此次偵審程序，當知所警惕，信無再犯之虞，本
    院認其所受宣告之刑以暫不執行為適當，故依刑法第74條第
    1項第1款之規定，併予宣告緩刑2年，以啟自新。
二、又緩刑宣告，得斟酌情形，命犯罪行為人向被害人支付相當
    數額之財產或非財產上之損害賠償，刑法第74條第2項第3款
    定有明文。查本院為督促被告能履行附表所示之和解內容，
    以兼顧告訴人之權益，就被告對於和解筆錄之內容，另依刑
    法第74條第2項第3款之規定，諭知其向告訴人支付同等數額
    之金錢賠償（詳附表所示），以期符合本件緩刑目的，若被
    告不履行此一負擔，且情節重大足認原宣告之緩刑難收其預
    期效果，而有執行刑罰之必要者，依刑法第75條之1第1項第
    4款之規定，得撤銷其宣告，併此敘明。
據上論斷，應依刑事訴訟法第368條、刑法第74條第1項第1款、
第74條第2項第3款，判決如主文。
本案經檢察官吳志中提起公訴，檢察官賴正聲到庭執行職務。
中　　華　　民　　國　　111 　年　　12　　月　　1 　　日
              　  刑事第二十三庭審判長法　官  許永煌
　　　　　　　　　　　　　　　　　    法　官  吳定亞
　　　　　　　　　　　　　　　　　    法　官  黃美文
以上正本證明與原本無異。
不得上訴。
                                　    書記官  彭威翔
中　　華　　民　　國　　111 　年　　12　　月　　2 　　日
附錄：原判決論罪科刑法條全文
刑法第284條
因過失傷害人者，處一年以下有期徒刑、拘役或十萬元以下罰金
；致重傷者，處三年以下有期徒刑、拘役或三十萬元以下罰金。
【附表】
和解內容 案        號 被告朱添順與瑞和汽車貨運股份有限公司應連帶給付原告潘金德新臺幣（下同）600萬元整（含已收領之強制險95萬334元及慰問金10萬元）。剩餘494萬9,666元之給付方式如下： ㈠於民國111年11月9日簽立和解筆錄時，由被告當場給付50萬元。 ㈡於111年12月15日給付44萬9,666元。 ㈢於111年12月30日前，由第一產物保險股份有限公司給付400萬元。 臺灣新竹地方法院111年度竹北簡字第224號和解筆錄 （見本院卷第79至81頁）